臺灣臺中地方法院刑事判決　　　　　　　　　　　　　九十三年度訴字第六０三號
　　公　訴　人　臺灣臺中地方法院檢察署檢察官
　　被　　　告　乙○○
　　輔　佐　人
　　即被告之妻　丁○○
　　選任辯護人　葉瑞祺
右列被告因偽造文書案件，經檢察官提起公訴（九十二年度偵字第五六一四號、九十
二年度偵字第七四二三號）及移
如左：
    主  文
乙○○連續行使偽造私文書，足以生損害於公眾及他人，處有期徒刑壹年貳月。
    犯罪事實
一、緣乙○○前於民國八十六年四月二十九日向本院民事庭提起原告乙○○、被告臺
    灣臺中地方法院檢察署之國家賠償訴訟事件，經本院於八十八年九月十八日以八
    十六年度國字第八號民事判決駁回原告之訴後，經乙○○提起上訴，而由臺灣高
    等法院臺中分院民事庭以八十八年度上國易字第五號審理，該案於臺灣高等法院
    臺中分院審理期間，乙○○並於九十一年五月十四日庭後某時（起訴書誤載為「
    八十六年四月二十九日」），在其位於臺中縣潭子鄉○○路五一巷二十號之司法
    革新生命尊嚴維護協會（下稱司法革新會）會長辦公室內，自行以電腦打字、列
    印之方式，制作如附件一所示之道歉啟事文稿一紙，以作為其於該案關於請求「
    被告（即臺灣臺中地方法院檢察署）應於聯合報、中國時報、自由時報、中央日
    報、經濟日報、工商時報之頭版刊登判決書全文及公開道歉啟事連續三日... 」
    之道歉啟事部分之附件，並於同日十六時五十分，將該道歉啟事文稿，以電話傳
    真至臺灣高等法院臺中分院承辦股。該道歉啟事內容略為：「公開道歉啟事╱中
    華民國八十六年四月廿九日╱一、本署檢察官吳文忠80偵15666號、81偵627號，
    承辦17103及28502專利權人乙○○君...。二、... 吳文忠檢察官為此... 涉有
    圖利不法及包庇犯罪與毀損公文書隱匿罪証諸多不法；本署一時失慮未糾正蔡主
    任追究部屬不法，復隱匿上開重大不法事証... 四、李慶義檢察官為免前述同僚
    不法曝光... 本署檢察官簡文鎮，屈服據李慶義、吳文忠、常照倫...。五、...
    為此特登報公開向乙○○先生及全國人民道歉，並呼籲我司法同仁執法，萬勿再
    知法、玩法而犯法...。道歉人：台中地方法院檢察署王添盛檢察長謹啟」。（
    又乙○○為下述犯行後，上開訴訟事件始經臺灣高等法院臺中分院於九十三年一
    月六日以八十八年度上國易字第五號民事判決駁回上訴及追加之訴，經乙○○提
    起上訴後，再經最高法院於九十三年七月八日以九十三年度台上字第一三七五號
    民事裁定駁回上訴，刻經乙○○提起再審之訴中，併此敘明）。
二、詎乙○○明知上開國家賠償訴訟事件尚未經法院判決確定，亦明知臺灣臺中地方
    法院檢察署檢察長王添盛（任職該署檢察長期間為九十年四月二十七日起至九十
    二年七月三十一日止，下稱王添盛檢察長）並未曾同意為上開道歉行為，更未曾
    同意或授權任何人代為上開道歉行為，竟基於行使偽造私文書之概括犯意，連續
    為以下犯行：
  (一)乙○○因前與其任副董事長之新品瓦斯安全設備股份有限公司（下稱新品瓦斯公
    司）共同以告訴人身分向臺灣臺中地方法院檢察署告訴被告富棨工業股份有限公
    司等違反著作權法案件，經臺灣臺中地方法院檢察署檢察官於九十一年四月二十
    九日以八十九年度偵字第一四三八０號、九十年度偵字第一五八九一號為不起訴
    處分後，乃於九十一年五月十三日向該署具狀聲請再議（未載不服之理由），其
    竟又於九十一年五月十六日某時，在前述臺中縣潭子鄉○○路五一巷二十號處，
    將原作為上開國家賠償訴訟事件附件使用之如附表一所示之道歉啟事，變更原制
    作、使用之目的，而將如附件一所示之道歉啟事影印後，在該道歉啟事影本標題
    「公開道歉啟事」等字下方，再手寫加書「億請賠」等字樣，而擅自以影印之
    方式，偽以王添盛檢察長名義，制作如附件二所示之內容不實之道歉啟事一份，
    再將如附件二所示之道歉啟事一份以釘書機釘附於其於九十一年五月十六日所制
    作之「急呈再議理由兼請改提公訴狀」狀紙後，再於同年月二十日一併向臺灣臺
    中地方法院檢察署檢察官提出行使，並請求轉呈臺灣高等法院臺中分院檢察署，
    而以該內容不實之道歉啟事作為其聲請再議之證據及附件使用，足以生損害於王
    添盛檢察長之公信性及該檢察署暨臺灣高等法院臺中分院檢察署對於案件偵查、
    再議處理之正確性。該案嗣經臺灣高等法院臺中分院檢察署於九十一年七月十六
    日以中分檢茂義字第八七０八號函，函覆乙○○之上開再議聲請因逾法定期間而
    不合法定程式在案。
  (二)乙○○復承前開行使偽造私文書之概括犯意，又於九十二年一月二十六日前某日
    ，先行制作內容同如附件一所示之道歉啟事文稿，並在該道歉啟事標題「公開道
    歉啟事」等字上方再加註「檢察長」三字後，將該道歉啟事文稿交由其時任會長
    之司法革新會所發行之「司革會特刊」之不知情不詳編輯人員，經該編輯人員加
    以排版後，復交由設於臺北之不知情不詳印刷廠制作、付梓印刷不詳份數，而在
    司法革新會於九十二年一月二十六日發刊之「司法革命特刊第二期」第一版左下
    方，偽以王添盛檢察長名義偽登內容同前所載之如附件三所示之不實道歉啟事，
    並向不特定對象散布、發送該特刊，乙○○並以司法革新會會長名義，於九十二
    年二月十八日將該特刊分別寄送司法院院長翁岳生、臺灣高等法院庭長林敬修、
    法務部、林辰彥律師及行政院長游錫，而以此印刷後散布發送之方式提出行使
    ，足以生損害於臺灣臺中地方法院檢察署及王添盛檢察長之公信性。
三、案經臺灣高等法院臺中分院檢察署函送臺灣臺中地方法院檢察署檢察官偵查起訴
    ，並經法務部檢察司函送臺灣臺中地方法院檢察署檢察官偵查後移送併辦。
    理  由
一、按辯護人應選任律師充之；但審判中經審判長許可者，亦得選任非律師為辯護人
    ；又按被告或自訴人之配偶、直系或三親等內旁系血親或家長、家屬或被告之法
    定代理人於起訴後，得向法院以書狀或於審判期日以言詞陳明為被告或自訴人之
    輔佐人，刑事訴訟法第二十九條、第三十五條第一項分別定有明文。查本件被告
    乙○○前於九十三年三月三十日向本院具狀請求許可選任非律師之葉瑞祺為其選
    任辯護人，業經審判長於九十三年四月二日許可，且嗣經當庭諭知在案；復具狀
    陳明以丁○○為其輔佐人，而丁○○為被告之妻，業據本院查證屬實（詳本院卷
    (一)第六四頁之法務部戶役政連結作業系統查詢單），均合先敘明。
二、訊據被告乙○○固不否認如附件一所示之道歉啟事原係於九十一年五月間向臺灣
    高等法院臺中分院提出作為前述八十八年度上國易字第五號國家賠償訴訟事件之
    附件使用一事，亦坦承確將如附件三所示之道歉啟事文稿交付司法革新會所發行
    之「司革會特刊」之不詳編輯人員排版後印刷出版，並向不特定對象散布、發送
    等情不諱，惟矢口否認有何行使偽造私文書之犯行，辯稱略為：(一)伊未將如附件
    二所示之道歉啟事附在伊於九十一年五月二十日向臺灣臺中地方法院檢察署遞狀
    補具之「急呈再議理由兼請改提公訴狀」狀紙後而提出行使；(二)伊於上開「司法
    革命特刊第二期」刊登如附件三所示之道歉啟事前，已於九十二年一月二十二日
    以司法革新會名義發函王添盛檢察長，籲請王添盛檢察長於兩日內書面查告該道
    歉啟事內容是否實在，逾期將全文照刊等語，既王添盛檢察長未於兩日內陳明意
    見，即應認為其已同意刊登，且該公開道歉啟事所載內容經查證屬實，伊認為不
    需獲得王添盛檢察長同意，伊即有權刊登云云。其選任辯護人葉瑞祺則為其辯護
    補稱：本件公開道歉啟事，為被告與臺灣臺中地方法院檢察署間民事訴訟事件之
    附件，性質上並非文書，又被告係本於民法第一百九十五條請求回復名譽之適當
    處分而制作，屬訴訟權之正當行使，並無偽造文書之故意等語。
三、本件「犯罪事實欄二、(一)」部分：
  (一)經查，如附件一所示之道歉啟事文稿，原係被告前與臺灣臺中地方法院檢察署間
    之前述國家賠償民事訴訟事件審理中，經被告於九十一年五月十四日庭後某時，
    自行以電腦打字、列印之方式所制作，並於同日傳真至臺灣高等法院臺中分院承
    辦股，以作為上開訴之聲明中關於刊登道歉啟事部分之附件，用以請求王添盛檢
    察長應代表該檢察署刊登同該道歉啟事所載內容之道歉啟事，文稿上載日期則回
    填該案於原審起訴時之八十六年四月二十九日等情，為被告所自陳不諱（詳本院
    卷(三)第八二、八四至八五頁），且經本院調閱臺灣高等法院臺中分院八十八年度
    上國易字第五號全案卷證核閱無訛（詳該院卷(三)第一二四至一二六之二頁言詞辯
    論期日筆錄、第一二八頁之如附件一所示道歉啟事文稿、第一三九至一八六頁之
    「民事擴張上訴聲明暨呈起訴補正狀兼聲請訴訟救助狀」，即該卷之影印卷第一
    六二至一六八頁，另該道歉啟事文稿影本亦詳本院卷(三)第一九０頁），則如附件
    一所示之道歉啟事文稿，固堪認為被告於上開民事訴訟事件中因進行訴訟、行使
    訴訟上請求權而制作之訴訟附件，尚不具有表彰制作人及作為一定社會、法律事
    實證明之文書性質。又依據卷內如附件一所示之道歉啟事文稿左下方，明確列有
    「MAY 14, 02 16:50」等機械性打印字樣，堪認被告應係於九十一年五月十四日
    十六時以前即已制作該道歉啟事文稿完妥，並於該日十六時五十分以電話傳真至
    臺灣高等法院臺中分院承辦股，故被告於本院審理時所稱：伊係於九十一年五月
    十六日制作該道歉啟事文稿等語，應係口誤或係記憶錯誤，均合先敘明。
  (二)然查，經本院調取、核閱臺灣高等法院臺中分院檢察署九十一年度上聲議字第一
    九五號全案案卷，查悉如附件二所示之道歉啟事，確係附在被告於九十一年五月
    二十日向臺灣臺中地方法院檢察署遞狀補具之「急呈再議理由兼請改提公訴狀」
    狀紙及其餘附件之末（詳該卷第一八至五一頁，即該卷影印卷第一七至五０頁）
    ，該卷第一八至二六頁為該「急呈再議理由兼請改提公訴狀」本文，第二七至五
    ０頁為該狀紙所敘及之文書附件，第五一頁即為如附件二所示之道歉啟事，而該
    狀紙本文、前述文書附件及如附件二所示之道歉啟事，係以同一釘書針一併裝訂
    完成，顯見被告於提出該份書狀前，如附件二所示之道歉啟事即已釘附於該份書
    狀之後，應無疑義；再核如附件二所示之道歉啟事，除其文字內容、字型、字體
    大小、行距間隔、排版方式均與如附件一所示之道歉啟事文稿完全相同之外，如
    附件二所示之道歉啟事在標題「公開道歉啟事」等字下方，尚加書有「億請賠
    」等手寫字樣，另在該道歉啟事右上方亦加蓋有「副董事長/5.14./乙○○」之
    圓形戳印一枚（按被告為新品瓦斯公司之副董事長，有本院卷(一)第六六頁之公司
    變更登記表可佐），經本院核對被告於本案、上開國家賠償訴訟事件及聲請再議
    事件中所提出數百頁之手寫書狀上之被告筆跡，前述「億請賠」等字樣要與被
    告平日字跡極為相似，堪認確係被告所自書，又被告並不否認上開「副董事長/
    5.14./乙○○」之圓形戳印之真正，則被告既自承：該「急呈再議理由兼請改
    提公訴狀」狀紙及其附件於九十一年五月十六日即已制作完妥，如附件一所示之
    道歉啟事於同年月十四日至十六日間除僅傳真予臺灣高等法院臺中分院承辦股外
    ，僅係另以寄送方式寄至該案被告臺灣臺中地方法院檢察署（詳本院卷(三)第九０
    至九一頁），則以附件二所示之道歉啟事係與前述「急呈再議理由兼請改提公訴
    狀」一併裝訂，尚且加註有被告之筆跡及戳印，且附件一、二所示之道歉啟事提
    出時間僅隔二日，此二日內並無他人取得該份道歉啟事文稿等一切情狀以觀，足
    徵被告於九十一年五月十六日某時，已將影印之如附件二所示之道歉啟事一份，
    以釘書機釘附在該「急呈再議理由兼請改提公訴狀」狀紙後，嗣於同年月二十日
    一併向臺灣臺中地方法院檢察署檢察官提出等情，堪可認定，故被告空言否認曾
    提出如附件二所示之道歉啟事云云，要屬事後卸責之詞，委不足採。
  (三)又查，依據被告所提出如附件二所示之道歉啟事之提出時機與方式，該聲請再議
    事件乃被告針對富棨工業股份有限公司等違反著作權法案件經不起訴處分後，基
    於告訴人地位聲請再議後所提出之文件，而核該違反著作權法案件之內容，要與
    前述臺灣高等法院臺中分院八十八年度上國易字第五號國家賠償訴訟事件之事實
    、理由與請求內容並無任何相干，被告復未於該「急呈再議理由兼請改提公訴狀
    」或如附件二所示之道歉啟事上，標示任何關於該道歉啟事僅為其於另案民事訴
    訟事件所提出之訴訟附件一節之說明文字，則被告於該聲請再議案件中所提出如
    附件二所示之道歉啟事，顯與上開民事訴訟事件之行使訴訟上請求權無任何關係
    ，而係在變更原制作、使用目的之主觀認知下，另行制作如附件二所示之道歉啟
    事，自難認為尚屬該民事訴訟事件中訴訟權利之正當行使。再通盤觀察如附件二
    所示之道歉啟事之形式與文字，該道歉啟事之內容係明確指涉特定之臺灣臺中地
    方法院檢察署檢察官於具體個案中執行職務之情狀，而文末載有王添盛檢察長為
    道歉人而公開道歉等文字，顯見該道歉啟事所呈現之思想內容，係為表達王添盛
    檢察長公開對於該署檢察官於具體個案執行職務之過程表達歉意之意旨，亦即如
    附件二所示之道歉啟事實已具有表彰制作權人為何以及作為一定社會、法律事實
    證明之文書性質甚明。復衡諸上開國家賠償訴訟事件繫屬於法院後，該案被告即
    臺灣臺中地方法院檢察署（代表人自九十年四月二十七日起至九十二年七月三十
    一日止為檢察長王添盛，關於王添盛檢察長於該署任職期間，詳本院卷(二)第九０
    、一四０頁之函文）之訴之聲明始終均為原告之訴駁回，亦始終否認該案原告（
    即本案被告乙○○）所主張之事實，換言之，王添盛檢察長始終未曾同意為如該
    道歉啟事所載之道歉行為，更未曾同意或授權任何人代行該等道歉行為，被告既
    於該國家賠償訴訟事件歷審審理時，積極參與審理程序、到庭不輟、密集閱卷，
    顯然明知王添盛檢察長未曾同意或授權任何人代行該等道歉行為一事，則被告猶
仍擅自偽以王添盛檢察長之名義制作如附件二所示之道歉啟事之私文書，自該當
    刑法第二百十條之偽造私文書罪，昭然若揭。末查，被告所制作之前述「急呈再
    議理由兼請改提公訴狀」狀紙內，第一段即開宗明義載有：「吳萃芳檢察官（即
    為該不起訴處分之承辦檢察官）因遭同僚李慶義、吳文忠、常照倫設計、上當、
    被騙... 」等與該案有無犯罪事實之實體判斷無涉之文字，經核與如附件二所示
    之道歉啟事所指涉內容重疊而相關，又核諸被告既係將如附件二所示之道歉啟事
    一併向臺灣臺中地方法院檢察署檢察官提出行使，並請求轉呈臺灣高等法院臺中
    分院檢察署，凡此，再再足徵被告確有將該道歉啟事一併作為上開聲請再議事件
    之證據及附件使用之客觀行為及主觀犯意甚明。
  (四)從而，被告冒用王添盛檢察長之名義，偽造內容不實如附件二所示之道歉啟事後
    ，復提出行使之，顯足以生損害於王添盛檢察長之公信性及該署暨臺灣高等法院
    臺中分院檢察署對於案件偵查、再議處理之正確性。綜上所述，被告及其選任辯
    護人所辯，均不足採，被告確有為如「犯罪事實欄二、(一)」所載之犯行，事證業
    臻明確，洵堪認定。
四、本件「犯罪事實欄二、(二)」部分：
  (一)經查，被告所任司法革新會會長一職，對於該會所發行之「司革會特刊」所刊登
    內容有最後決定權，而被告係於九十二年一月二十六日前某日，先行制作內容同
    如附表一所示之道歉啟事文稿，並在「公開道歉啟事」標題加註「檢察長」三字
    後，將該文稿交由司法革新會所發行之「司革會特刊」之編輯人員排版後，復交
    由設於臺北之印刷廠制作、付梓印刷不詳份數，而在司法革新會於九十二年一月
    二十六日發刊之「司法革命特刊第二期」第一版左下方，刊登如附件三所示之道
    歉啟事，發刊後並向不特定對象散布發送，並於九十二年二月十八日將該特刊寄
    送法務部等單位等情，業據被告於本院審理時坦承不諱（詳本院卷(三)第八六至八
    七頁），並有被告以司法革新會會長名義於九十二年二月十八日將該特刊分別寄
    送法務部等之函文及該「司法革命特刊第二期」各一份附卷可稽（詳九十二年度
    他字第四一七號卷第四八至五０頁）。
  (二)次查，通盤觀察如附件三所示之道歉啟事刊登於「司法革命特刊第二期」之形式
    與內容，該道歉啟事係以獨立方塊標示全文，而該道歉啟事之標題為「檢察長公
    開道歉啟事」，所呈現之思想內容，係為表達王添盛檢察長公開對於該署檢察官
於具體個案執行職務之過程表達歉意之意旨，顯非單純之報導文字，而係具有表
    彰制作權人為何以及作為一定社會、法律事實證明之性質，又刊登於報章、雜誌
    上之各類啟事，既已成社會慣行，而啟事內容復已表示刊登人之主體及其意識內
    容，則從刊登啟事之社會機能及公共信用性而為觀察，均堪認被告所刊登如附件
    三所示之道歉啟事，當屬文書性質甚明（最高法院七十七年度台上字第三四二０
    號判決要旨亦同此意旨可參）。雖查，如附件三所示之道歉啟事右上角，另以小
    號字體簡略標註「上國五茂股附件文稿」等字樣，然一般閱覽該篇道歉啟事之
    讀者，無從依該等簡略之標註字樣，獲致該道歉啟事初稿，原僅係被告於前述國
    家賠償訴訟事件所自行提出作為訴訟附件之明確資訊，更無從判別該等註記與該
    篇道歉啟事之真實關聯性為何，事實上，以該篇道歉啟事之刊登方式及全文意旨
    以觀，該等簡略之標註字樣，反而有使一般閱覽者誤認該道歉啟事係文書制作名
    義人即王添盛檢察長基於「上國五」案件之判決而制作、刊登，據此，縱令該
    道歉啟事標註有該等字樣，亦無解於該道歉啟事之文書性質，而被告於上開國家
    賠償訴訟事件尚在審理中，即另行制作、刊登如附件三所示之道歉啟事，顯已脫
    逸其於該案審理中欲主張權利所得行使之訴訟行為，故選任辯護人辯稱：該部分
    亦屬訴訟權之正當行使，並無偽造文書之故意云云，顯與事實不符，不足採信。
  (三)再查，被告係辯稱：伊於刊登如附件三所示之公開道歉啟事前，已於九十二年一
    月二十二日以司法革新會名義發函王添盛檢察長（副本送李慶義檢察官、吳文忠
    檢察官及法務部），籲請王添盛檢察長於兩日內書面查告該道歉啟事內容是否實
    在，逾期將全文照刊云云，並提出上開函文為證（詳九十二年度偵字第七四二三
    號卷(一)第一一二頁）。然查，依據民法關於代理權限之授與或委任契約之成立等
    相關法律規定，王添盛檢察長、李慶義、吳文忠檢察官及法務部並無依被告單方
    面所設定之兩日回覆期限內，回覆被告任何意思表示之義務，縱令王添盛檢察長
    於收受被告上開函文後兩日內未向被告為任何表示，於法尚無創設王添盛檢察長
    授權被告以其名義制作、刊登該道歉啟事之法律效力，更無成立王添盛檢察長委
    任被告制作、刊登該道歉啟事之意思合致可言；其次，被告於刊登附件三所示之
    道歉啟事時，前述國家賠償訴訟事件尚在臺灣高等法院臺中分院審理中，以被告
    於該案始終積極參與審判程序、到庭不輟、密集閱卷等情以觀，被告顯無不知時
    任臺灣臺中地方法院檢察署檢察長之王添盛，始終未曾同意為如該道歉啟事所載
    之道歉行為，更遑論有何同意或授權任何人代行該等道歉行為之可能；再依據被
    告於本案、上開國家賠償訴訟事件及聲請再議事件中，所提出附卷之百餘頁資料
    內容顯示，被告非但於七十年間即有申請專利之經驗，又為新品瓦斯公司之副董
    事長，亦任司法革新會會長，復自八十年間起迄今，因其專利權、著作權是否受
    有侵害及所衍申之其他爭議事件，已有為數甚夥之刑事、民事、行政訴訟事件涉
    訟經年，至今未休，而被告既係心智成熟之成年人，又有豐富之社會歷練與訴訟
    經驗，對於己身權益之維護不遺餘力，不但熟悉訴訟程序及訴訟技巧，更深諳各
    項法律規定，顯較一般習法以外之人，對於基本法律規定有更高程度之理解與認
    識，則被告對於民法關於代理權限之授與或委任契約之成立等基本法律規定，顯
    無存有如此嚴重誤解之可能。尤有甚者，被告於本院審理時，經檢察官詢問：「
    道歉啟事（按指如附件三所示者）有無任何管道知道你所謂的授權？」，被告即
    答以：「我有製作權，本來就不需要授權。因為檢察官有違反法律規定，我們當
    然取得製作權。」等語（詳本院卷(三)第八二至八三頁），復經審判長詢問：「製
    作此份道歉啟事前（按指如附件三所示者），有無經過地檢署檢察長同意？」，
    被告猶仍答以：「我認為不需要。因為我們司革會的成立就是要公告司法不法案
    件，只要經過查證為事實，我們就可以刊登．．．」等語（詳本院卷(三)第八七至
    八八頁），則依據被告上開陳述內容以觀，俱見被告主觀上非但明知未經王添盛
    檢察長同意或授權刊登如附件三所示之道歉啟事，事實上，其自始即無任何徵得
    王添盛檢察長同意或授權之意念。基此，被告所辯不但顯與法律規定不合，更與
    被告之智識程度及社會經驗顯難相容，故被告明知其為無權制作之人，猶仍利用
    不知情之編輯人員及印刷廠制作如附件三所示之道歉啟事，則被告擅自偽以王添
    盛檢察長之名義制作如附件三所示之道歉啟事之私文書，進而以印刷後散布發送
    之方式提出行使等情，至屬明確，應堪認定。
  (四)從而，被告冒用王添盛檢察長之名義，偽造內容不實如附件三所示之道歉啟事後
    ，復提出行使之，顯足以生損害於臺灣臺中地方法院檢察署及王添盛檢察長之公
    信性甚明。綜上所述，被告及其選任辯護人所辯，均不足採，被告確有為如「犯
    罪事實欄二、(二)」所載之犯行，事證亦臻明確，洵堪認定。
五、被告雖向本院聲請傳喚證人王添盛、李慶義、吳文忠及常照倫，然查，王添盛檢
    察長部分之待證事實已臻明瞭，業如前述，故無再予調查之必要；李慶義、吳文
    忠及常照倫部分，則核與本件之待證事實無重要關係，故本院認為亦無傳訊之必
    要。被告復聲請本院調閱臺灣臺中地方法院檢察署八十一年度偵字第六一一七號
    、八十二年度他字第一三四六號、九十年度他字第一三一一號、九十年度他字第
    一０九一號、九十二年度他字第一六七一號，本院九十三年度再易字第六號、九
    十一年度聲判字第六六號、九十一年度自字第一四四號、八十八年度自字第一三
    ０號、八十三年度自字第一０一八號、九十三年度中小更字第二號，臺灣高等法
    院九十一年度上訴字第三０五五號，以及臺灣高等法院臺中分院九十年度重上更
    (一)字第二０四號、九十一年度重上更(二)字第一三七號、九十一年度重上更(三)字第
    一三八號等全案案卷，惟查，上開案卷要與本件之待證事實無重要關係，核無調
    閱之必要。至於被告另聲請本院調閱臺灣高等法院臺中分院八十八年度上國易字
第五號全案案卷部分，業經本院調取，且核閱後與業已附卷之該案影印卷內容相
    同無訛；而被告聲請本院調閱臺灣臺中地方法院檢察署九十二年度他字第四一七
    號案卷部分，該案卷為本件檢察官併案移送之卷證之一，毋庸另行調閱，被告上
    開聲請應有所誤會，併此敘明。
六、核被告所為，係犯刑法第二百十六條、第二百十條之行使偽造私文書罪。被告於
    「犯罪事實二、(二)」所為，係使不知情之不詳編輯人員依其指示排版後，復交由
    不知情之不詳印刷廠以印刷之方式制作、行使如附件三所示之道歉啟事，則被告
    該部分犯行應為行使偽造私文書罪之間接正犯。又被告於偽造各該道歉啟事之行
    為後，復分別提出行使，各該偽造私文書之低度行為，各為行使偽造私文書之高
    度行為所吸收，均不另論罪。被告先後所為之行使偽造私文書犯行，時間緊接，
    方法雷同，所偽造之文書內容相同，復觸犯構成要件相同之罪名，顯係基於概括
    犯意為之，應依連續犯規定論以一罪，並依法加重其刑。再者，檢察官併案部分
    之犯罪事實（九十三年度偵字第五二二一號，即「犯罪事實二、(二)」），雖末據
    起訴，惟此部分與檢察官起訴論罪部分之犯罪事實（即「犯罪事實二、(一)」），
    有連續犯之法律關係，屬裁判上一罪，業如前述，則該部分犯罪事實，自在本院
    審理之範圍，附此敘明。爰審酌被告為其個人主觀不平之事，偽以王添盛檢察長
    之名義，先後以前述方式制作如附件二、附件三所示之道歉啟事，並進而提出行
    使之犯罪手段，以營造該署檢察長與檢察官承認錯誤、公開道歉之假象之犯罪動
    機、目的，除使用於其所聲請之再議事件中，而足以生損害於檢察機關對於案件
    偵查、再議處理之正確性，更以刊登於其所執掌之司法革新會所發行之刊物後，
    進而散布、發送，致使一般大眾有誤信該等不實事項之虞，而嚴重損害臺灣臺中
    地方法院檢察署及王添盛檢察長之公信性，其犯罪情節顯較一般單純冒名制作、
    刊登道歉啟事者為惡重，又被告事後非但砌詞卸責，依據其於迭次提出其所制作
    之訴訟資料之措辭、用語，俱見其法敵對意識強烈，犯後毫無悔悟之意，暨審酌
    其生活狀況、智識程度等一切情狀，本院認為若非以機構性處遇之方式施以刑事
    處罰，實難收矯治犯罪及預防犯罪之效，爰量處如主文所示之刑，以示儆懲。
七、不另為無罪諭知部分：
  (一)公訴意旨另以：被告乙○○因臺灣臺中地方法院檢察署九十一年度偵字第一四六
    一九號被告陳俊華（嗣改名為簡晉國）違反著作權法案件經不起訴處分後，聲請
    再議而為臺灣高等法院臺中分院檢察署檢察長以九十二年度上聲議字第二九號處
    分書駁回後，明知證人甲○○律師未同意受任為其提出該案之聲請交付審判狀，
    竟於九十二年一月三十日，擅自以證人甲○○之名義，制作刑事聲請交付審判狀
    ，並於九十二年二月六日提出於本院行使，足以生損害於證人甲○○及本院審理
    交付審判案件之正確性。嗣經本院以九十二年度聲判字第一一號調查時，發現證
    人甲○○並未制作該交付審判聲請狀，亦未同意或授權被告制作，始查知上情，
    故認被告該部分犯行，亦涉犯刑法第二百十六條、第二百十條之行使偽造私文書
    罪嫌，且與前揭起訴論罪部分有連續犯之裁判上一罪法律關係。
  (二)按犯罪事實應依證據認定，無證據不得認定犯罪事實；不能證明被告犯罪者，應
    諭知無罪之判決，刑事訴訟法第一百五十四條第二項、第三百零一條第一項分別
    定有明文。又刑事訴訟法上所謂認定犯罪事實之證據，係指足以認定被告確有犯
    罪行為之積極證據而言，該項證據自須適合於被告犯罪事實之認定，始得採為斷
    罪資料；如未能發現相當證據，或證據不足以證明，自不能以推測或擬制之方法
    ，以為裁判之基礎，最高法院二十九年上字第三一０五號、四十年台上字第八六
    號判例要旨可資參照。再按，刑事法上之犯罪，以行為人主觀上有實現特定犯罪
    構成事實之認識與決意，並且客觀上有實施此項犯罪構成事實之行為，始稱相當
    。若行為人主觀上欠缺此項實現犯罪構成要件事實之認識與決意，縱外觀上有此
    一「實施」之行為者，仍不得謂其已該當於特定之犯罪構成要件，而予以非難，
    令負刑責，故就偽造私文書之罪而言，倘行為人主觀上欠缺其為無制作權之人之
    認識，尚非構成刑法第二百十條之偽造私文書罪。
  (三)本件公訴人認被告該部分涉犯行使偽造私文書罪嫌，係以證人甲○○於本院九十
    二年度聲判字第一一號聲請交付審判案件訊問時之供述（詳九十二年度偵字第五
    六一四號卷第五一頁）及被告於九十二年一月三十日所提出之刑事聲請交付審判
    狀（詳上開偵卷第四八至五０頁）等，資為論據。訊據被告固坦承伊於尚未提出
    證人甲○○之委任狀前，即於上開時間先委由其任副董事長之新品瓦斯公司之法
    務助理林賀麟先行制作上開聲請交付審判狀，復委由該公司職員即證人丙○○向
    本院遞狀等情不諱，惟堅決否認有何行使偽造私文書之犯行，辯稱：伊前於九十
    一年十月間即與證人甲○○律師簽立「律師義務代理訴訟契約書」及「委任契約
    書」，概括委任證人甲○○律師為被告與陳俊華等人間侵害著作權有關及相關案
    件之聲請交付審判案件之受任人，而本件被告陳俊華違反著作權法案件之不起訴
    處分，因未能及時聯繫證人甲○○，而該案聲請交付審判之法定期間又將屆至，
    乃於尚未就該個案簽具刑事委任狀前，即先行以證人甲○○為名義具狀人，而制
    作聲請交付審判狀，並向本院遞狀，惟亦於當日即以電話通知證人甲○○此事，
    證人甲○○律師表示俟法院通知後再行補具委任狀，且證人甲○○前於被告與陳
    俊華間另案違反著作權法案件，亦採相同模式接受委任及聲請交付審判，故本件
    聲請交付審判之方式，係基於被告與證人甲○○間之契約關係，且合於委任習慣
    ，伊無偽造私文書之犯行等語。選任辯護人則為被告辯稱：證人甲○○前已受被
    告概括委任，本件聲請交付審判尚屬雙方委任範圍內之案件，證人甲○○本即有
    為被告代撰書狀之義務，而證人甲○○既授權被告代撰，亦於鈞院審理時證述其
    僅就狀紙文字增刪，則被告代證人甲○○撰狀，乃代其履行契約義務，且未違反
    證人甲○○之意思，被告該部分所為無涉行使偽造私文書罪嫌等語。
  (四)經查，被告對於本件臺灣臺中地方法院檢察署九十一年度偵字第一四六一九號被
    告陳俊華違反著作權法案件迭經不起訴處分、駁回聲請再議後，係由被告先委請
    林賀麟先行制作上開聲請交付審判狀，而在未與證人甲○○就該具體個案提出委
    任書狀之前，即以被告為聲請人、證人甲○○為名義具狀人，委由證人丙○○於
    九十二年二月六日向本院遞狀，嗣經本院於同年月十日訊問證人甲○○，證人甲○○當庭供述該聲請交付審判狀並非其所提出，且該案亦尚未受聲請人（即被告
    ）之委任等語，故認為被告該件聲請不合法定程式，遂於同年月二十六日以九十
    二年度聲判字第一一號駁回聲請在案等情，固為被告所不爭執，亦為證人甲○○
    前於本院九十二年度聲判字第一一號訊問時供述明確，且有被告所提出之上開刑
    事聲請交付審判狀及本院九十二年度聲判字第一一號裁定正本各一份附卷可佐（
    詳九十二年度偵字第五六一四號卷第四八至五三頁）。則衡諸刑事訴訟法第二百
    五十八條之一關於聲請交付審判制度之立法意旨，既為：對檢察官起訴裁量權之
    制衡，除內部監督機制外，宜有檢察機關以外之監督機制，爰參考德日之規定，
    告訴人或告發人於不服上級檢察署之駁回處分者，得向法院聲請交付審判，由法
    院介入審查，以提供告訴人多一層救濟途徑；然為防止濫行提出聲請，虛耗訴訟
    資源，明定交付審判之案件，必須委任律師提出理由狀，程序始稱合法，可知本
    條立法意旨應係以尊重律師之在野法曹身分為基礎，而責以律師審慎篩檢聲請交
    付審判案件之責，俾防濫訴，再核諸該條及同法三十條之規定，被告既於提出該
    聲請交付審判狀時，並未提出律師委任狀，該聲請交付審判狀又非名義具狀人即
    證人甲○○所撰寫，復未經證人甲○○閱覽後同意具名並簽名或蓋章，則被告所
    提出之前開聲請交付審判狀，客觀上難認業已獲得名義具狀人即證人甲○○之授
    權或同意制作，亦難認符合提出委任書狀之法律規定，故被告委請林賀麟撰寫、
    制作以證人甲○○為具狀名義人之上開聲請交付審判狀後進而向本院提出行使，
    客觀上難認已獲得證人甲○○之同意或授權，且亦不符合聲請交付審判之法律程
    式，自不待言。
  (五)然查，被告確於九十一年十月一日即以司法革新會會長之名義，與證人甲○○簽
    立「律師義務代理訴訟契約書」，約定證人甲○○對於司法革新會認定法院判決
    或檢察官不起訴之案件確有明顯瑕疵時，免費接受對該等案件上訴第三審或聲請
    交付審判之代理訴訟之委任，被告又於九十一年十月二十日以其本人之名義，與
    證人甲○○簽立「委任契約書」，約定被告與陳俊華等人間侵害著作權之有關及
    相關案件，概括委任證人甲○○為受任人，辦理權限為不起訴處分確定後交付審
    判之訴訟救濟，辦理程度僅為開庭，至於交付審判書狀則由告訴人公司（按指被
    告任副董事長之新品瓦斯公司）法務主管撰狀等情，業據證人甲○○、丙○○於
    本院審理時到庭結證屬實，並有被告及證人甲○○分別提出之「律師義務代理訴
    訟契約書」（詳本院卷(一)第一一八頁、本院卷(二)第二五頁）、「委任契約書」（
    詳本院卷(一)第一一九頁、本院卷(二)第二六頁）等在卷可按。其次，證人甲○○於
    本院審理時，復且具結證述：根據伊與被告所簽立之前述契約約定，除非於被告
    所委任之案件中，伊有曾受案件相對人委任或具有一定之親屬關係者外，原則上
    伊在委任契約範圍內並無拒絕接受委任之權，但伊毋須自行為被告撰寫交付審判
    聲請狀，僅需就被告公司法務人員代為撰狀之聲請交付審判狀，視有無增刪文字
    之需要而略作增減，被告依據前述契約約定，於委任範圍內之聲請交付審判狀上
    填具伊為具狀人，尚不違反伊的意思等語（詳本院卷(二)第七至一三頁）。則本院
    尚且不論證人甲○○與被告間所簽立之前述委任契約，於每一具體個案之法律效
    力究竟為何，亦不擬就證人甲○○之該等行為是否有違反律師倫理規範之虞而予
    以審究，又證人甲○○於本件聲請交付審判事件中，尚未接受該個案之具體委任
    ，雖為不爭之事實，惟依據前述「委任契約書」內容所示，足徵本件既係被告前
    以告訴人身分向臺灣臺中地方法院檢察署告訴被告陳俊華違反著作權法案件，迭
    經不起訴處分及駁回再議聲請後，所提出之聲請交付審判事件，則被告辯稱其主
    觀上係認知本件亦屬其與證人甲○○間委任範圍內之案件一節，尚非無據；又前
    開契約既已明訂證人甲○○之義務僅需開庭，至於交付審判書狀則均由被告公司
    之法務主管撰狀，且該等情節業據證人甲○○到庭證述屬實，則被告辯稱基於雙
    方契約之約定，被告有代證人甲○○撰狀之權利等語，亦非全係空言；此外，被
    告前與陳俊華間之另案違反著作權法案件（臺灣臺中地方法院檢察署檢察官九十
    一年度偵字第一五三五四號案件），亦係被告委其公司法務人員代為撰狀後，再
    由證人甲○○為具狀名義人提出聲請交付審判狀等情，除亦據證人甲○○於本院
    審理時證述在卷，並有該案之刑事委任狀存卷足憑（詳本院卷(二)第一二０頁）；
    綜前所述，堪認被告辯稱：伊認為本件聲請交付審判之情形，係依據雙方委任契
    約之約定，復有前例可循等語，並非全然無據，故即便被告制作後進而行使本件
    聲請交付審判狀之行為，於法而言，客觀上難認已獲得證人甲○○之同意或授權
    ，且亦不符合聲請交付審判之法律程式，然被告於行為時，既基於前述契約約定
    及往例，而於主觀上存有得代證人甲○○先行撰狀之認知，其主觀上是否已備欠
    缺制作權利之認識，復猶在認識無制作權之前提下決意冒名具狀，即非無疑。
  (六)綜上所述，被告被訴亦涉犯行使偽造私文書罪嫌部分，是否自始主觀上即有欠缺
    制作權之認識，復在此認識之下進而有實現冒名具狀之決意，既非毫無疑問，本
    院復查無其他積極證據足供證明被告主觀上確係基於故意而為公訴人所指訴之該
    部分犯行，則被告該部分被訴之犯行即屬不能證明，參諸前揭法條規定及判例意
    旨，原應予以無罪之諭知，以示審慎。惟公訴人既認被告該部分犯行與前開論罪
    科刑之犯行部分，有連續犯之裁判上一罪法律關係，故本院就該部分即不另為無
    罪之諭知。
八、據上論斷，應依刑事訴訟法第二百九十九條第一項前段，刑法第五十六條、第二
    百十六條、第二百十條，判決如主文。
中      華      民      國      九十四      年     三     月    十七    日
                                臺灣臺中地方法院刑事第十一庭
                                    審判長法  官  林  源  森
                                          法  官  王  世  華
                                          法  官  廖  慧  如
右正本證明與原本無異。
如不服本判決，應於判決送達後十日內向本院提出上訴狀，上訴於臺灣高等法院臺中
分院（須附繕本）。
                                          書記官
中      華      民      國      九十四      年     三     月    十七    日
附錄本案論罪科刑法條全文
刑法第二百十六條：
行使第二百十條至第二百十五條之文書者，依偽造、變造文書或登載不實事項或使登
載不實事項之規定處斷。
刑法第二百十條：
偽造、變造私文書，足以生損害於公眾或他人者，處五年以下有期徒刑。
